【裁判字號】    89,訴,120
【裁判日期】    890829
【裁判案由】    第三人異議之訴
【裁判全文】
臺灣士林地方法院民事判決  八十九年度訴字第一二○號
    原      告    甲○○
    被      告    丁○○
    訴訟代理人    曾大中律師
    複  代理人    吳姝叡律師
    被      告    美商花旗銀行股份有限公司  設台北市○○○路○段五二號
    法定代理人    己○○      .
    訴訟代理人    乙○○      住台北市○○○路○段二號九樓
                  丙○○      .
    被      告    荷商荷蘭銀行股份有限公司台北分公司  設台北市○○○路○段
                              .
                              .
    法定代理人    施赫恩      .
    訴訟代理人    戊○○      住台北市○○○路○段二號十一樓
                  庚○○      住台北市○○○路○段一四一號十二樓
右當事人間第三人異議之訴事件，本院判決如左：
    主    文
原告之訴駁回。
訴訟費用由原告負擔。
    事    實
一、原告方面：
（一）聲明：鈞院八十七年度執字第六五二三號拍賣抵押物強制執行事件，就原告所
      有坐落台北市○○區○○段一小段第一一一三七建號，編號二，即門牌台北市
      北投區○○○路八十巷五十九弄六號五樓頂增建六樓部分未辦保存登記之附屬
      建物，所為查封拍賣之強制執行程序應予撤銷。
（二）陳述：查坐落台北市北投區○○○路八十巷五十九弄六號五樓頂增建之房屋建
      物（六樓），有獨立門戶及樓梯出入口，係原告於民國八十七年二月二十八日
      ，向訴外人孫木華所買受。因該房屋屬早年建造未辦保存登記之建物，既由原
      告買受，其所有權屬原告所有，原告並有使用權、管理權、使用收益權，故該
      房屋之所有權非屬債務人孫木華，且該屋並出租予張秀芬居住使用迄今，被告
      未予詳查，誤認係債務人孫木華所有，而予假扣押，然其查封扣押應僅就同址
      一０七六九建號五樓部分執行，不能包括原告所有之五樓頂增建部分之六樓，
      被告之執行查封，已屬有誤，而被告等竟對抵押權設定範圍以外，屬原告所有
      之不動產，聲請強制執行拍賣，更屬欠當，侵害原告合法權益。故被告等誤認
      系爭不動產為債務人孫木華所有，而聲請執行查封拍賣，顯係錯誤，為此依強
      制執行法第十五條之規定提起本訴。
（三）證據：提出台灣士林地方法院民事執行處通知影本二件、台灣士林地方法院八
      十七年度執字第六五二三號裁定影本一件、買賣契約書影本一件為證。並聲請
      訊問證人孫木華、蘇正昆。
二、被告方面：
甲、被告丁○○部分：
（一）聲明：原告之訴駁回。
（二）陳述：
  １、本件執行債務人孫木華於八十七年三月二十五日向被告借款時，曾親自簽立切
      結書，載明「北投區○○○路八十巷五九弄六號五樓房屋（包括增建部分、違
      章建築、樓頂加建、一切造作，及室內各種裝璜設備等在內）今提供擔保借款
      ，茲確實證明上列動產、不動產及立切結書人自用並無出租第三人情事，且無
      與第二人訂立超過一年以上或不定期之租賃關係存在」。職是，原告稱其早於
      同年二月二十八日即已向孫木華買受系爭頂樓加蓋之房屋云云，應非實在。被
      告茲否認其所提出買賣契約書之真正。
  ２、且系爭房屋為未辦理保存登記之建物，無法辦理所有權登記，依實務一貫見解
      ，買受人充其量僅能取得事實上之處分權，而無從取得其所有權。故縱認上開
      買賣契約為真正，然依該契約第三條，可知交易雙方約定交付系爭房屋之時間
      為八十八年二月二十八日，但該房屋卻早在八十七年六月間即經鈞院查封在案
      ，原告亦自認其係至八十八年五月間始找到孫木華而受交付，其時間已在執行
      法院查封系爭不動產約一年之後。易言之，系爭房屋既無法辦理所有權移轉登
      記，且係在孫木華尚未交付予原告之前即遭查封，因孫木華已因查封而喪失對
      系爭房屋之處分權，則原告自無法因孫木華之交付而取得其任何權利，原告與
      孫木華間僅有債之關係，無足以排除強制執行之權利。
（三）提出切結書影本一件為證，並聲請調閱本院八十七年度執字第六五二三號強制
      執行案卷。
乙、被告美商花旗銀行股份有限公司部分：
（一）聲明：原告之訴駁回。
（二）陳述：否認原告已取得系爭房屋之所有權。
丙、被告荷商荷蘭銀行股份有限公司部分：
（一）聲明：原告之訴駁回。
（二）陳述：陳述同其餘被告，被告自八十八年九月二十七日，受讓美商美國銀行股
      份有限公司之全部營業及資產負債。
（三）證據：提出財政部八十八年八月二十日台財融第八八七四一七七八號函影本一
      件為證。
    理    由
一、按訴狀送達後，原告不得將原訴變更或追加他訴，但被告同意者，不在此限。民
    事訴訟法第二百五十五條第一項第一款定有明文。本件原告對被告美商花旗銀行
    股份有限公司台北分公司及美商美國商業銀行松山分公司起訴，嗣經被告同意，
    將本件被告變更為美商花旗銀行股份有限公司及荷商荷蘭銀行股份有限公司台北
    分公司，於法並無不合，應予准許，先予敘明。
二、原告起訴主張系爭房屋為伊於八十七年二月二十八日向訴外人孫木華買受，詎被
    告等誤認系爭房屋之所有權人為孫木華，而聲請法院執行查封拍賣，顯係錯誤，
    為此依強制執行法第十五條之規定，提起第三人異議之訴等語。被告則以：否認
    被告確有向孫木華買受系爭房屋，且系爭房屋為未經保存登記之建物，縱認原告
    確曾與孫木華訂立買賣契約，然原告於受交付前，系爭房屋早於八十七年六月間
    經法院查封，故原告並未取得房屋之所有權，故無足以排除強制執行之權利等語
    置辯。
三、按強制執行法第十五條所謂就執行標的物有足以排除強制執行之權利者，係指對
    於執行標的物有所有權、典權、留置權、質權存在情形之一者而言。此有最高法
    院六十八年台上三一九０號判例意旨足資參照。經查：原告主張台北市北投區○
    ○○路八十巷五十九弄六號五樓頂增建六樓部分未辦保存登記之附屬建物，原為
    訴外人孫木華所有，惟孫木華已於八十七年二月二十八日將之出售與原告等情，
    雖據原告提出買賣契約書為證，且經證人孫木華、蘇正昆證述屬實，然原告向孫
    木華買受系爭房屋，縱屬實在，惟系爭房屋係屬未經保存登記之違章建築，地政
    機關不許登記，自無從為所有權移轉登記，故原告對於該房屋雖居於買受人之地
    位，然既未經辦理所有權移轉登記，顯未具備民法第七百五十八條所定不動產物
    權依法律行為而取得之生效要件，即難謂有足以排除強制執行之所有權存在，即
    令原告為系爭房屋之買受人及占有人，依前開說明，亦不能認為其有足以排除強
    制執行之權利。
四、從而，原告以系爭房屋買受人之地位，據以提起本訴，請求撤銷系爭房屋之查封
    拍賣強制執行程序，於法無據，應予駁回。
結論：原告之訴為無理由，依民事訴訟法第七十八條，判決如主文。
中      華      民      國    八十九    年      八      月    二十九    日
                                  臺灣士林地方法院民事第二庭
~B法      官  劉穎怡
右為正本係照原本作成。
如對本判決上訴須於判決送達後廿日內向本院提出上訴狀。
中      華      民      國    八十九    年      九      月      一      日
~B法院書記官  陳雪麗


司法院資訊處製作；財團法人民間司法改革基金會備份。
